【裁判字號】    97,訴,307
【裁判日期】    971117
【裁判案由】    損害賠償
【裁判全文】
臺灣新竹地方法院民事判決               97年度訴字第307號
原      告  乙○○
被      告  甲○○
訴訟代理人  羅秉成律師
            曾能煜律師
上列當事人間請求損害賠償事件，本院於民國97年11月3日言詞
辯論終結，判決如下：
    主  文
原告之訴及假執行之聲請駁回。
訴訟費用由原告負擔。
    事實及理由
一、本件原告經合法通知，未於言詞辯論期日到場，核無民事訴
    訟法第386條所列各款情形，爰依被告之聲請，由其一造辯
    論而為判決。
二、原告起訴主張：
  (一)被告前以兩造與訴外人羅盛相、羅盛春為兄弟，兄弟間本同
    財共居，於民國62年12月間分家，並訂有鬮分字約書，由被
    告分得當時坐落新竹縣竹北市○○段番子寮段31地號土地（
    下稱31地號土地）內部分土地。嗣原告將前開土地分割增加
    同段31-6、31-15至31-18地號土地後，始將剩餘31地號土地
    辦理過戶登記予被告。新竹縣政府於88年間辦理高鐵站區區
    段徵收土地時，被告發覺原告未將依分鬮約定應分配與被告
    同段31-16地號土地全部、31-6地號部分，面積137平方公尺
    、31-18 地號部分，面積48平方公尺土地辦理移轉登記予被
    告，致被告無法領取前開土地徵收補償費及抵價地；被告乃
    終止兩造間之信託關係，並請求原告應將前開土地抵價地即
    坐落新竹縣竹北市○○段425地號、隘興段483地號土地，應
    有部分各1451/10000（下稱系爭土地）辦理移轉登記予被告
    。茲前開訴訟經本院以92年度訴字第805 號判決被告之訴駁
    回，被告不服，提起上訴後，亦經臺灣高等法院以95年度上
    字第130號判決、最高法院以96年臺上字第2731 號裁定駁回
    上訴，被告敗訴確定。惟被告於前開事件訴訟期間就系爭土
    地向本院聲請假處分，亦經本院民事執行處以94年度執全字
    第403 號假處分事件強制執行在案。
  (二)按假扣押裁定因自始不當而撤銷，或因第529條第4項及第53
    0條第3項之規定而撤銷者，債權人應賠償債務人因假扣押或
    供擔保所受之損害；關於假扣押之規定，於假處分準用之，
    民事訴訟法第531條第1項、第533條前段定有明文。
  (三)被告於前開事件確定後，聲請撤銷上開假處分，依前揭規定
    ，被告自應負賠償之責任。而被告對系爭土地之不當假處分
    行為，造成原告下列損失：1.土地增值稅之增加近新臺幣（
    以下同）500,000元。2.贈與稅之增加約2,500,000元：原告
    本欲將系爭土地分贈三名兒子，每年逐年贈與1,000,000 元
    ，自92年至96年可節省之贈與稅約2,000,000元。
  (四)原告已高齡八十餘歲，被告為爭奪原告財產，提出不實之請
    求，造成原告精神上痛苦，5 年來輾轉難眠，爰請求精神賠
    償500,000元等語。並於本院聲明：1.被告應賠償原告3,000
    ,000 元，及自起訴狀繕本送達翌日起至清償日止按週年百
    分之5計算之利息。2.願供擔保請准宣告假執行。
三、被告則以：
  (一)被告就兩造間請求損害賠償事件就系爭土地所為之假處分，
    於前開事件敗訴後，即向本院民事執行處聲請撤回假處分之
    執行。又被告為取回假處分所提存之擔保金，通知原告倘原
    告有因前開假處分受有損害，催告其於法定期限內行使權利
    ，原告方提起本件訴訟。
  (二)雖原告主張其受有土地增值稅500,000元、贈與稅約2,500,0
    00 元、精神上之損害500,000元等損害，惟未具體說明計算
    之方式及提出相關證據以實其說，被告予以否認。縱原告受
    有前開損害，惟與原告聲請假處分強制執行間亦無相當因果
    關係等語，資為抗辯。並於本院聲明：1.原告之訴及假執行
    聲請駁回。2.如受不利判決，願供擔保，請准宣告假執行。
四、查被告前以兩造與訴外人羅盛相、羅盛春為兄弟，兄弟間本
    同財共居，於62年12月間分家，並訂有鬮分字約書，由被告
    分得當時31地號土地內部分土地。嗣原告將前開土地分割增
    加同段31-6、31-15至31-18地號土地後，將剩餘31地號土地
    辦理過戶登記予被告。新竹縣政府於88年間辦理高鐵站區區
    段徵收土地時，被告發覺原告未將依分鬮約定應分配與被告
    同段31-16地號土地全部、31-6地號部分，面積137平方公尺
    、31-18地號部分，面積48平方公尺土地辦理移轉登記予被
    告，致被告無法領取前開土地徵收補償費及抵價地；被告乃
    終止兩造間之信託關係，並請求原告應將前開土地抵價地即
    系爭土地辦理移轉登記予被告。茲前開訴訟經本院以92年度
    訴字第805號判決被告之訴駁回，被告不服，提起上訴後，
    亦經臺灣高等法院以95年度上字第130 號判決、最高法院以
    96年臺上字第2731號裁定駁回上訴確定。被告於前開事件訴
    訟期間就系爭土地向本院聲請假處分，經本院民事執行處以
    94年度執全字第403 號假處分事件強制執行在案。嗣被告於
    97年1月9日撤回假處分執行之事實，為兩造所不爭執，並經
    本院調閱94年度執全字第403號假處分卷宗核閱屬實。
五、按假扣押裁定因自始不當而撤銷，或因第529條第4項及第53
    0條第3項之規定而撤銷者，債權人應賠償債務人因假扣押或
    供擔保所受之損害；次按關於假扣押之規定，於假處分準用
    之，民事訴訟法第531條第1項、第533 條前段固定有明文，
    但必債務人確因假處分受有損害，且損害與假處分之間具有
    因果關係，始得請求賠償。茲原告主張其因被告聲請假處分
    ，造成原告下列損失：1.土地增值稅之增加近500,000 元；
    2.贈與稅之增加2,500,000元；3.精神上之損害1,000,000元
    ，惟為被告所否認。而原告是否實際受有前開損害，且前開
    損害與假處分間是否具相當因果關係，並未舉證以實其說，
    則原告主張受有前開損害，即無可採。
六、綜上所陳，原告是否因被告聲請假處分系爭土地而受有損害
    ，及縱有損害與假處分間是否具相當因果關係，尚有疑義，
    原告請求被告賠償其損害，即無理由，應予駁回。又原告之
    訴既經駁回其假執行之聲請亦失所附麗，併予駁回。
七、本件判決事證已臻明確，兩造其餘攻擊防禦及舉證，經核與
    訴訟結果無影響，爰不加以一一論擬，附此敘明。
據上論結，本件原告之訴為無理由，依民事訴訟法第78條，判決
如主文。
中    華    民    國    97    年    11    月    17    日
                  民事第一庭    法  官  邱玉汝
以上正本係照原本作成。
如對本判決上訴，須於判決送達後20日內向本院提出上訴狀。
中    華    民    國    97    年    11    月    17    日
                                書記官  朱苑禎


司法院資訊處製作；財團法人民間司法改革基金會備份。
